【裁判字號】    97,消債更,45
【裁判日期】    970710
【裁判案由】    更生
【裁判全文】
臺灣桃園地方法院民事裁定            97年度消債更字第45號
聲  請  人
即  債務人  甲○○
上列當事人聲請消費者債務清理事件，本院裁定如下：
    主  文
債務人甲○○自中華民國九十七年七月十日十七時起開始更生程
序。
命司法事務官進行本件更生程序。
    理  由
一、按「法院開始更生程序之裁定，應載明其年、月、日、時，
    並即時發生效力」，又「法院裁定開始更生或清算程序後，
    得命司法事務官進行更生或清算程序；必要時，得選任律師
    、會計師或其他適當之自然人或法人一人為監督人或管理人
    」。消費者債務清理條例第45條第1 項、第16條第1 項分別
    定有明文。
二、本件聲請人即債務人聲請意旨略以：其因不能清償債務情事
    ，於民國95年曾依「中華民國銀行公會會員辦理消費金融案
    件無擔保債務協商機制」，以書面向最大債權金融機構新竹
    國際商業銀行（與渣打國際商業銀行合併後由渣打國際商業
    銀行為存續銀行）請求共同協商債務清償方案，並於95年9
    月23日協商成立，聲請人每月應繳金額為新臺幣（下同）19
    ,260 元 ，自95年11月10日起至96年11月10日止已繳款13個
    月，計250,380 元。然聲請人於96年11月間因騎機車出車禍
    致軀幹挫傷，無法正常工作，兼差收入因此減少2 萬元，而
    配偶沈家余於96年11月亦因懷孕不能久站工作，夫妻2 人所
    經營之安親班需因此增聘老師而使支出增加至少27,000元，
    又上開協商並未將中國信託商業銀行等之其他貸款納入協商
    範圍，故聲請人除履行上開協商內容外，每月並須償還其他
    銀行之貸款約15,916元，而聲請人與配偶每月收入共約12萬
    元，每人平均約6 萬元，但聲請人個人每月需支出之家庭生
    活費（含水電、膳食、交通、勞健保費、子女扶養費等）約
    17,366元，另夫妻2 人所經營之安親班每月需支出之營業費
    用約5 至6 萬元（含租金、水電、老師薪資、書籍及膳食雜
    支等），此部分為聲請人與配偶共同支出，故以此數額之一
    半計，聲請人就此部分至少需支出25,000元。綜上，聲請人
    每月收入約60,000元，但支出即達77,542元（19,260+15,91
    6+17,366+25,000=77,542），本即勉強償債，又因發生上開
    事由致收入減少、支出增加，實已無力繼續履行上開協商條
    件，而上開情事並非聲請人主觀上惡意不履行協議，實係客
    觀上有不可歸責於聲請人之事由發生。又聲請人無擔保或無
    優先權之債務總額未逾1,200 萬元，復未經法院裁定開始清
    算程序或宣告破產，爰聲請更生等語。
三、經查，聲請人所主張之上開事實，業據其提出全戶戶籍謄本
    、債權人清冊、車禍受傷之診斷證明書、其妻沈家余之診斷
    證明書、聲請人94年及95年綜合所得稅各類所得資料清單、
    財產歸屬資料清單、96年執行業務收入明細表、債務協商毀
    諾通知書、財團法人金融聯合徵信中心綜合信用報告、水電
    費等收據為證，經核與其所述相符。查聲請人於履行協商達
    1 年1 個月後，因上述事由致收入減少、支出增加，而無法
    繼續履行上開協商條件，本院認其情形與消費者債務清理條
    例第151 條第5 項但書「因不可歸責於己之事由，致履行顯
    有重大困難」之規定相符，且聲請人之情形亦屬不能清償債
    務。此外，本件又查無聲請人有消費者債務清理條例第6 條
    第3 項、第8 條或第46條各款所定駁回更生聲請之事由存在
    ，則聲請人聲請更生，洵屬有據，並依首揭規定命司法事務
    官進行本件更生程序，爰裁定如主文。
中    華    民    國    97    年    7     月    10    日
                  民事第一庭    法      官  郭琇玲
正本與原本無異。
本件不得抗告。
中    華    民    國    97    年    7     月    10    日
                                書  記  官  游  誼


司法院資訊處製作；財團法人民間司法改革基金會備份。
